【裁判字號】    97,訴,2410
【裁判日期】    980305
【裁判案由】    虛報進口貨物
【裁判全文】
臺北高等行政法院判決
                                      97年度訴字第2410號
                              .
原      告  尚聯有限公司
代  表  人  甲○○
被      告  財政部臺北關稅局
代  表  人  饒平（局長）
訴訟代理人  乙○○
            丁○○
            丙○○
上列當事人間因虛報進口貨物事件，原告不服財政部中華民國97
年7月21日台財訴字第09700222240號訴願決定，提起行政訴訟。
本院判決如下：
    主  文
原告之訴駁回。
訴訟費用由原告負擔。
    事  實
一、事實概要：
    原告於93年11月6 日委由委達企業有限公司向被告報運自澳
    門進口成衣1 批（進口報單號碼：第CL/93/502/01025 號）
    ，原申報第1 項至第17項貨物名稱、數量、成分分別為：
    1.GIRL CAR JACKET 65%POLYESTER 35%COTTON 170PCE.
    2.GIRL BLOUSE 65%POLYESTER 35%COTTON 200PCE 3.GIRL
    FIT PANT 65%POLYESTER 35%COTTON 143PCE 4.GIRL PULL
    65%POLYESTER 35%COTTON 43PCE 5.GIRL CAR YOKE SKIRT
    65%POLYESTER 35%COTTON 80PCE 6.GIRL T-SHIRT
    65%POLYESTER 35%COTTON 1687PCE 7.BAG 100%PVC 138PCE
    8.SMALL BAG 100%PVC 7DZN 9.SHAWL 100%POLYESTER 50PCE
    10.SCARF 100%POLYESTER 13DZN 11.GIRL SHORT SKIRT
    65%POLYESTER 35%COTTON 118PCE 12.GIRL VEST
    65%POLYESTER 35%COTTON 574PCE 13.GIRL T-SHIRT + FIT
    PANT 65%POLYESTER 35%COTTON 150SET 14.SHOES UPPER
    LEATHER LOWER RUBBER 35NPR 15.GIRL PULL 50%WOOL
    50%ACRYLIC 100PCE 16.GIRL PULL 100%WOOL 567PCE
    17.GIRL SHIRT 65%POLYESTER 35%COTTON 231PCE，產地均
    為香港（HK）；經查驗結果，實到第1 項至第19項貨物名稱
    、數量成分分別為：1.GIRL CAR JACKET 65%POLYESTER
    35%COTTON 170PCE. 2.GIRL BLOUSE 65%POLYESTER
    35%COTTON 200PCE 3.GIRL FIT PANT 65%POLYESTER
    35%COTTON 143PCE 4.GIRL PULL 65%POLYESTER 35%COTTON
    43PCE 5.GIRL CAR YOKE SKIRT 65%POLYESTER 35%COTTON
    80PCE 6.GIRL T-SHIRT 65%POLYESTER 35%COTTON 1687PCE
    7.BAG 100%COTTON 138PCE 8.SMALL BAG 100%POLYESTER
    7DZN 9.SHAWL 100%POLYESTER 50PCE 10.SCARF 100%WOOL
    13DZN 11.GIRL SHORT SKIRT 65%POLYESTER 35%COTTON
    118PCE 12.GIRL VEST 100%NYLON 356PCE 13.GIRL T-SHIRT
    + FIT PANT 100%COTTON 150SET 14.SHOES UPPER LEATHER
    LOWER RUBBER 35NPR 15.GIRL PULL 50%WOOL 50%ACRYLIC
    100PCE 16.GIRL PULL 100%WOOL 54PCE 17.GIRL SHIRT
    65%POLYESTER 35%COTTON 231PCE 18.GIRL VEST
    100%COTTON 218PCE 19.GIRL PULL羊毛70%安哥拉毛20%尼龍
    10% BR:T-PARTS 513PCE，產地均為中國大陸（CN）；除第7
    項至第10項、第14項貨物外，其餘核屬行為時尚未開放准許
    進口之大陸物品，認原告顯有虛報所運第1項至第6項、第11
    項至第13項、第15項至第19項貨物之產地或產地及品質，涉
    及逃避管制之行為，且貨物已放行提領，依海關緝私條例第
    37條第3項轉據同條例第36條第1項、第44條、貿易法第21條
    第1 項、加值型及非加值型營業稅法( 下稱營業稅法) 第51
    條第7 款及稅捐稽徵法第48條之2 規定，處第1 項至第6 項
    、第11 項 至第13項、第15項至第19項貨物貨價2 倍之罰鍰
    計新臺幣（下同）445,378 元，並追徵第1 項至第19項貨物
    所漏進口稅費計40,908元( 包括進口稅27,315元、營業稅
    13,493元【訴願決定書誤載為13.493元】及推廣貿易服務費
    100 元) ；另虛報第10項貨物之產地、品質及虛報第14項貨
    物之產地，逃漏進口稅款計1,089 元，且原告曾分別於92年
    4 月28日及92 年5月13日違反海關緝私條例第37條第1 項規
    定，經被告依該條項規定處罰，並分別於92年7 月28日及93
    年4 月2 日處分確定後，5 年內再犯同條例同一條項規定3
    次以上之行為，當予加重罰鍰1 倍，乃依海關緝私條例第37
    條第1 項、第45條、營業法第51條第7 款及稅捐稽徵法第48
    條之2 規定，處第10項及第14項貨物所漏進口稅額4 倍之罰
    鍰計4,356 元。原告不服，申請復查，未獲變更，提起訴願
    ，亦遭駁回，遂向本院提起本件行政訴訟。
二、兩造聲明：
    (一)原告聲明：
      1.訴願決定、復查決定及原處分均撤銷。
      2.訴訟費用由被告負擔。
    (二)被告聲明：
      1.駁回原告之訴。
      2.訴訟費用由原告負擔。
三、兩造陳述：
    (一)原告經合法通知未於準備程序及言詞辯論期日到場，依其
      起訴書狀所載：
      1.系爭貨物之產標絕無二次車縫情形，更無剪除原標之痕
        跡。系爭貨物經被告取樣存留，訴願機關駁回原告鑑定
        之請求，有違行政程序法第9 條之規定，從而，原告請
        求鈞院調查證據。
      2.原告無法提供產地證，係因國際貿易實務上，賣方出口
        貨物已有相當時間，無法於事後買方才要求賣方補具產
        地證，請鈞院向外貿協會查證即明。被告僅憑賣方無回
        覆駐外單位之查詢，逕判斷系爭貨物產地為大陸，自有
        未合。
      3.參據改制前行政法院32年判字第16號及39年判字第2 號
        判例意旨，被告認定系爭貨物之產地為大陸，既無具體
        事證，純屬臆測，則其據以科罰原告，適用法律顯然錯
        誤；再者，尚未開放進口之大陸物品並非法律規定之管
        制品，縱認系爭貨物有產地不符之情事，被告亦僅能依
        海關緝私條例第37條規定，科處漏稅額，並不能轉依同
        條例第36條規定，認定原告逃避管制因非法定管制品，
        而科處貨價並沒入貨物云云。
      4.提出本件訴願決定書等件影本為證。
    (二)被告主張：
      1.按中華民國輸出入貨品分類表內輸入規定列有「MP1」
        代號者，屬於大陸物品有條件准許輸入項目；本件系爭
        貨物第1-6 、11-13 及15-19 項，行為時皆屬中華民國
        輸出入貨品分類表內「輸入規定」列有「MP1 」代號者
        。
        再查，大陸物品有條件准許輸入項目、輸入管理法規彙
        總表（鈞院卷附件1）MP1項下，系爭貨物之特別規定為
        M79（符合…特別規定「M78」者，准許進口）。而「
        M78 」為（…委託大陸加工之成衣…），經查系爭貨物
        非屬委託大陸加工之貨物，自屬不准自大陸進口之管制
        物品。
      2.經查，系爭貨物二次車縫情形且部分明顯剪除原標情事
        ，經被告於查驗時取樣並拍照留存，附原處分卷（卷2
        第8 頁至9 頁）可稽，並由原告陪驗人員於報單首頁背
        面簽具「認同海關查驗結果」，足證當時雙方對產地標
        示情形如報單加註，具有相同認知。此由照片（原處分
        卷2 第8 頁至9 頁）中清晰可見二次車縫，顯示該產標
        係事後補縫，堪予認定，財政部據此決定尚無會勘系爭
        貨物樣品必要，洵無違誤；惟鈞院如認為有會勘系爭貨
        物樣品之必要，被告當予配合。
      3.次查，本件產標有二次車縫情形，且有部分明顯剪除原
        標之痕跡，足證該產標係事後補縫，無法據以認定產地
        ，亦即有「其他事證」足以判定虛報產地，已無「進口
        貨物原產地認定標準參考事項」（下稱參考事項）第1
        條規定免再繼續查證或認定之適用。且查，財政部關稅
        總局為防杜大陸成衣偽標香港製造自澳門啟運矇混進口
        ，於94年2 月14日以台總局徵字第0941002026號函說明
        二核釋：「『海關對進口貨物原產地之認定，應依原產
        地認定標準辦理，必要時，得請納稅義務人提供產地證
        明文件』、『進口貨物原產地由進口地關稅局認定』分
        別為關稅法第28條及進口貨物原產地認定標準第4 條所
        明定。進口地關稅局為確認產地，防止未經開放准許輸
        入之大陸物品，假第三地持不實之文件迂迴進口，依據
        前揭規定，自得請納稅義務人提供產地證明文件，必要
        時，並依權責送請我國駐外單位確認其真偽並協助實地
        查證。」，是被告於查核期間，為確認系爭來貨之產地
        ，函請原告提出產地證明、運送文件、買賣契約等相關
        佐證資料憑核（原處分卷2 附件2 ），惟原告並未回覆
        。又被告為求慎重，復將發票資料函請駐外單位查證（
        原處分卷2 附件3 ），嗣准該單位於94年3 月30日以經
        港發字第0050411 號函復（原處分卷2 附件4 ）略稱，
        未獲本件賣方函復相關問題。再查，系爭貨物申報價格
        低廉及品質不高，依裝貨地澳門之地理位置，僅有與之
        毗鄰之中國大陸符合其生產條件，堪認原告係基於上述
        原因，而拒不理會被告函文，亦未提供產地證明、運送
        文件、買賣契約等相關文件。參諸司法院釋字第537 號
        解釋：
        「…租稅稽徵程序，稅捐稽徵機關雖依職權調查原則而
        進行，惟有關課稅要件事實，多發生於納稅義務人所得
        支配之範圍，稅捐稽徵機關掌握困難，為貫徹公平合法
        課稅之目的，因而課納稅義務人申報協力義務…」意旨
        ，稽徵機關於核課稅捐時，應由納稅義務人申報或舉證
        資料時，若推諉或不作為，即可能承擔由稅捐稽徵機關
        依查證所得事實逕行認定之結果。再者，原告對系爭貨
        物（成衣）之來源知之最稔，且相關事證存在於原告可
        得支配之領域，原告既主張有利於自己之事實，依上開
        說明即有提供證據之協力義務，惟原告未能依被告通知
        之期限內配合提供相關文件供核，且於訴願階段，仍未
        能提供具體事證，以實其說。準此，被告依參考事項8
        ：「進口人未能依海關要求於期限內提出說明或提供相
        關資料文件時，由驗貨單位依既有事證，認定其產地。
        」之規定，認定系爭貨物產地為中國大陸（CN），於法
        有據。
      4.按行為時財政部91年9 月19日台財關第0000000000號令
        核示略以：「一、海關緝私條例…所稱『管制』之涵義
        相同，係指進口或出口下列規定不得進口或出口或管制
        輸出入之物品…( 三) 臺灣地區與大陸地區貿易許可辦
        法規定不得輸入之大陸物品。…」。次按臺灣地區與大
        陸地區貿易許可辦法第7 條第1 項規定：「大陸地區物
        品，除下列各款規定外，不得輸入臺灣地區…」。本件
        原告進口虛報之系爭貨物非屬臺灣地區與大陸地區貿易
        許可辦法第7 條第1 項各款所列之物品，即構成進口禁
        止輸入之物品而涉及逃避管制之違法行為，已屬海關緝
        私條例所稱管制範圍，原告逃避管制違章情事具如前述
        ，被告依海關緝私條例第37條第3 項轉據第36條第1 項
        裁處，洵屬適法妥當等語。
    理  由
一、本件原告受合法通知，無正當理由未於98年2 月19日上午言
    詞辯論時到場，核無民事訴訟法第386 條各款所列情形，爰
    依行政訴訟法第218 條準用民事訴訟法第385 條第1 項前段
    之規定，由被告聲請而為一造辯論判決。
二、按「報運貨物進口而有下列情事之一者，得視情節輕重，處
    以所漏進口稅額2 倍至5 倍之罰鍰，或沒入或併沒入其貨物
    ：一、虛報所運貨物之名稱、數量或重量。二、虛報所運貨
    物之品質、價值或規格。三、繳驗偽造、變造或不實之發票
    或憑證。四、其他違法行為。」；「有前2 項情事之一而涉
    及逃避管制者，依前條第1 項及第3 項之規定論處。」；「
    私運貨物進口、出口或經營私運貨物者，處貨價1 倍至3 倍
    之罰鍰。」；「前2 項私運貨物沒入之。」；「有違反本條
    例情事者除依本條例有關規定處罰外，仍應追徵其所漏稅或
    沖退之稅款…。」；「追徵或處罰之處分確定後，5 年內再
    犯本條例同一規定之行為者，其罰鍰得加重二分之ㄧ，犯3
    次以上者，得加重1 倍。」，海關緝私條例第37條第1 項、
    第3 項、第36條第1 項、第3 項、第44條、第45條各定有明
    文。次按「貨物進口時，應徵之營業稅，由海關代徵之；其
    徵收及行政救濟程序，準用關稅法及海關緝私條例之規定辦
    理。」；「納稅義務人有左列情形之一者，除追繳稅款外，
    按所漏稅額處1 倍至10倍罰鍰，並得停止其營業：一、…七
    、其他有漏稅事實者。」，營業稅法第41條、第51條第7 款
    復設有規定。另按「為拓展貿易，因應貿易情事，支援貿易
    活動，主管機關得設立推廣貿易基金，就出進口人輸出入之
    貨品，由海關統一收取最高不超過輸出入貨品價格萬分之
    4.25之推廣貿易服務費。…」，貿易法第21條第1 項前段定
    有明文。又進口非屬「台灣地區與大陸地區貿易許可辦法」
    第7 條規定准許輸入之大陸地區物品者，即構成進口禁止輸
    入之物品而涉及逃避管制之違章行為。
三、前揭事實概要所載各情，為兩造所不爭，且有上開各該文件
    、原處分、復查決定書及訴願決定書等件影本附原處分卷及
    訴願機關卷可稽。茲依前述兩造主張之意旨，就下列各點敘
    明判決之理由。
四、原告涉有虛報貨物產地、品質，逃避管制、逃漏進口稅款之
    違章情事：
    (一)按中華民國輸出入貨品分類表內輸入規定列有「MP1 」代
      號者，屬於大陸物品有條件准許輸入項目。經查，本件系
      爭貨物第1-6 、11-13 及15-19 項，行為時皆屬中華民國
      輸出入貨品分類表內「輸入規定」列有「MP1 」代號者；
      又大陸物品有條件准許輸入項目、輸入管理法規彙總表（
      本院卷附件1 ）MP1 項下，系爭貨物之特別規定為M79 （
      符合…特別規定「M78 」者，准許進口）。而「M78 」為
      （…委託大陸加工之成衣…），經查系爭貨物非屬委託大
      陸加工之貨物，自屬不准自大陸進口之管制物品，合先敘
      明。
    (二)經查，系爭貨物有二次車縫情形，顯示該產標係事後補縫
      ，且部分明顯有剪除原標之情事，經被告於查驗時取樣並
      拍照留存（原處分卷2 第8 頁至9 頁），並由原告陪驗人
      員於報單首頁背面簽具「認同海關查驗結果」（原處分卷
      2 第29頁背面），足證系爭貨物之產地標示如被告於報單
      上之加註情形無誤。
    (三)本件系爭貨物之產標既有二次車縫情形，且有部分明顯剪
      除原標之痕跡，足證該產標係事後補縫，無法據以認定產
      地，亦即有「其他事證」足以認定有虛報產地之情事。被
      告為確認系爭來貨之產地，曾函請原告提出產地證明、運
      送文件、買賣契約等相關佐證資料憑核（原處分卷2 附件
      2 ），惟原告並未回覆。又被告將發票資料函請駐外單位
      遠東貿易服務中心駐香港辦事處查證（原處分卷2 附件3
      ），嗣該辦事處以94年3 月30日經港發字第0050411 號函
      復（原處分卷2 附件4 ）略稱，未獲本件賣方函復相關問
      題。再者，系爭貨物申報價格低廉及品質不高，有其進口
      報單（原處分卷2 第29頁以下）可稽，依裝貨地澳門之地
      理位置，僅有與之毗鄰之中國大陸符合其生產條件。而參
      以原告拒不理會被告函文，亦未提供產地證明、運送文件
      、買賣契約等相關文件，且系爭貨物並未禁止從大陸以外
      地區進口等情，被告依查得事證，核認系爭貨物產地為中
      國大陸（CN），並無不合。
    (四)又系爭貨物原告報運進口為17項貨物，經被告查驗實際上
      為19項貨物，已如前述。被告查驗結果，除第7項 至第10
      項、第14項貨物外，其餘核屬行為時尚未開放准許進口之
      大陸物品，因認原告虛報所運第1 項至第6 項、第11項至
      第13項、第15項至第19項貨物之產地或產地及品質，涉有
      逃避管制之行為；另虛報第10項貨物之產地、品質及虛報
      第14項貨物之產地，則涉有逃漏進口稅款之行為；有經被
      告查驗註記之進口報單（原處分卷2 第29頁以下）可稽。
      是以本件被告核認原告涉有虛報貨物產地、品質，逃避管
      制、逃漏進口稅款之違章情事，亦無不合。
五、被告所為罰鍰及追徵稅費之處分，並無違誤：
    (一)承上所述，本件原告涉有虛報貨物產地、品質，逃避管制
      、逃漏進口稅款之違章行為。其中虛報所運第1 項至第6
      項、第11項至第13項、第15項至第19項貨物之產地或產地
      及品質，涉有逃避管制之行為，且貨物已放行提領，被告
      乃依海關緝私條例第37條第3 項轉據同條例第36條第1 項
      、第44條、貿易法第21條第1 項、營業稅法第51條第7 款
      及稅捐稽徵法第48條之2 規定，處第1 項至第6 項、第11
      項至第13項、第15項至第19項貨物貨價2 倍之罰鍰計
      445,378 元，並追徵第1 項至第19項貨物所漏進口稅費計
      40,908元( 包括進口稅27,315元、營業稅13,493元及推廣
      貿易服務費100 元) ；另虛報第10項貨物之產地、品質及
      虛報第14項貨物之產地，逃漏進口稅款計1,089 元；且原
      告曾分別於92年4 月28日及92年5 月13日違反海關緝私條
      例第37條第1 項規定，經被告依該條項規定處罰，並分別
      於92年7 月28日及93年4 月2 日處分確定後，5 年內再犯
      同條例同一條項規定3 次以上之行為（本院卷附件3 ，訴
      願卷第59頁），故予加重罰鍰1 倍；又依海關緝私條例第
      37條第1 項、第45條、營業法第51條第7 款及稅捐稽徵法
      第48條之2 規定，處第10項及第14項貨物所漏進口稅額4
      倍之罰鍰計4,356 元（本院卷附件2 ），並無違誤。
    (二)按國際貿易實務，買賣雙方對成交貨物之名稱、數量、品
      質、價格、產地等於成交時即有約定，並應按約定之貨物
      交運。本件原告以國際貿易為業，有該公司之基本資料查
      詢（本院卷第5 頁）可稽，對於未經公告准許輸入之大陸
      物品不准進口，自不得諉為不知。其向鄰近中國大陸之港
      澳地區進口系爭貨品，應注意查明貨物之產地、品質等事
      項，據實申報，以免觸法，惟其原告未注意查明，致生虛
      報進口貨物產地、品質等，而涉有逃避管制、逃漏進口稅
      款之違章情事，縱無故意，亦難謂無過失，自應依法論處
      。
六、本件事證已臻明確，原告復聲請調查鑑定取樣存留之系爭貨
    物云云，核無必要，併此敘明。
七、從而，本件被告以原告涉有虛報貨物產地、品質，逃避管制
    、逃漏進口稅款之違章情事，所為罰鍰及追徵稅費之處分，
    於法並無違誤。復查及訴願決定遞予維持，亦無不合。原告
    徒執前詞，訴請撤銷，為無理由，應予駁回。
據上論結，本件原告之訴為無理由，依行政訴訟法第98條第1 項
前段、第218 條，民事訴訟法第385 條第1 項前段，判決如主文
。
中    華    民    國    98    年     3    月    5     日
                  臺北高等行政法院第七庭
                            審判長法  官  林樹埔
                                  法  官  林玫君
                                  法  官  蕭忠仁
上為正本係照原本作成。
如不服本判決，應於送達後20日內，向本院提出上訴狀並表明上
訴理由，如於本判決宣示後送達前提起上訴者，應於判決送達後
20日內補提上訴理由書（須按他造人數附繕本）。
中    華    民    國    98    年     3    月    5     日
                                  書記官  蕭純純


司法院資訊處製作；財團法人民間司法改革基金會備份。
